最高法院刑事裁定　　　　　　　一○○年度台抗字第八三五號
抗　告　人　盧恩本
上列抗告人因妨害性自主強制治療案件，不服台灣高等法院台中
分院中華民國一○○年八月二十二日駁回聲明異議之裁定（一○
○年度聲字第一三一七號），提起抗告，本院裁定如下：
    主  文
抗告駁回。
    理  由
本件原裁定以抗告人盧恩本聲明異議意旨略以：強制治療固為拘
束人身自由之保安處分，惟不應令受保安處分人一律入戒護場所
，以免侵害受保安處分人憲法第八條人身自由基本權之保障意旨
。抗告人自民國一○○年六月二十六日在法務部矯正署台中監獄
附設培德醫院（下稱培德醫院）接續執行，名為醫院，本質上與
監獄無二，只是管理方式稍微不同，實質上生活作息及空間均受
人身自由之拘束，與受刑人相同，重大侵害憲法人身自由基本權
之保障。抗告人在該院接受強制治療，其執行方法及處所，與保
安處分執行法規定不符，侵害抗告人之憲法人身自由基本權，並
違反行政執行之必要性及比例原則云云。惟查抗告人經台灣彰化
地方法院檢察署檢察官核發執行指揮書令入培德醫院執行強制治
療，該醫院雖隸屬法務部矯正署台中監獄（下稱台中監獄），惟
就其組織架構而言，權屬別為「公立機關（構）附設醫院」，型
態別為「醫院」，有行政院衛生署關於培德醫院基本資料附卷足
憑；就其歷史沿革，緣於台中監獄醫療專區依「法務部中區醫療
專區設置計畫」成立，嗣於九十一年四月起委由「中國醫藥大學
附設醫院」承接經營，並安排專科醫師駐診及專業護士照護服務
，具相當之醫療設備與資源，另於九十三年一月十九日申請正式
成立「台灣台中監獄附設培德醫院」，同年二月十六日起正式營
運，亦有該醫院資料附卷可稽。是培德醫院係公立機關（構）附
設醫院，配備有相當之醫療設備與聘邀專業人員提供專科治療，
與監獄有間，而屬合法之強制治療場所。依台灣彰化地方法院檢
察署一○○年七月二十八日彰檢文執辛一○○執保更一○字第三
二七四六號函及台中監獄一○○年八月四日中監教字第10061004
34號函檢送法務部九十九年十月二十五日法矯字第0990903492號
函暨所附「台灣台中監獄附設培德醫院性侵害加害人刑後強制治
療暫時收治計畫」之規定，法務部對於接受性侵害加害人刑後強
制治療者，係於培德醫院內安排精神科醫師或臨床心理師實施強
制治療；另於收容空間上亦在培德醫院設置院內病房，與一般受
刑人分區管理；其治療及輔導地點，亦均設置於培德醫院院內診
間，其作息規劃均與培德醫院院內病患相同，而有別於一般受刑
人，已足杜絕接受強制治療之受處分人與一般受刑人雜居或混合
收容導致之流弊。再觀之台中監獄檢送之培德醫院一○○年八月
分排班表，抗告人自一○○年六月二十六日入院後，於同年七、
八月間接受個別治療之紀錄等，培德醫院確亦遵照法務部上開規
定內容確實安排心理師、社工師及醫師等執行抗告人相關法定之
強制治療程序；據此，該醫院於治療場所及治療程序上亦均符合
上揭刑法第九十一條之一、保安處分執行法第二條、醫療法第三
條等相關刑後強制治療之規定甚明。本件台灣彰化地方法院檢察
署檢察官指定具有承辦性犯罪強制診療經驗之培德醫院作為抗告
人強制治療之場所，該醫院並聘邀專業人員提供專科治療，尚無
不合，難認有何指揮執行之不當，因認其聲明異議為無理由，而
予駁回。經核於法洵無違誤。抗告意旨仍以伊雖在培德醫院施以
刑後治療，但實際生活空間僅在病房內，此與監獄有何差別云云
，無視於原裁定之說明，仍執陳詞任意指摘，其抗告為無理由，
應予駁回。
據上論結，應依刑事訴訟法第四百十二條，裁定如主文。
中    華    民    國  一○○  年    十    月   十二   日
                      最高法院刑事第十庭
                          審判長法官  陳  世  淙  
                                法官  陳  東  誥  
                                法官  何  菁  莪  
                                法官  施  俊  堯  
                                法官  洪  曉  能  
本件正本證明與原本無異
                                      書  記  官  
中    華    民    國  一○○  年    十    月   十四   日
                                                       s